台灣高等法院交通事件裁定　　　　　　　　　　　　　九十三年度交抗字第四八號
　　抗　告　人
　　即受處分人　甲○○　四十七.
　　抗　告　人　乙○○　四十四.
右抗告人因違反道路交通管理處罰條例案件，不服台灣板橋地方法院九十二年度交聲
字第一六五０號中華民國九十二年十一月二十五日裁定，提起抗告，本院裁定如左：
    主 文
原裁定撤銷，發回臺灣板橋地方法院。
乙○○部分抗告駁回。
    理 由
一、按汽車行駛高速公路，應依速限標誌指示，高速公路交通管制規則第五條第一項
    前段定有明文。又汽車行駛於高速公路或設站管制之道路，而不遵管制之規定者
    ，處汽車駕駛人新臺幣（下同）三千元以上六千元以下罰鍰，並記違規點數一點
    ；本條例關於車輛駕駛人之處罰，如應歸責於車輛所有人者，處罰車輛所有人；
    道路交通管理處罰條例第三十三條第一項、第六十三條第一項第一款及第八十五
    條第三項定有明文。又逕行舉發違反道路交通管理事件，經汽車所有人依通知單
    之應到案日期前到案，並告知違規駕駛人姓名、
    機關應即另行通知違規駕駛人到案依法處理；逾應到案日期，處罰機關應依本條
    例第八十五條第三項規定處罰該汽車所有人，違反道路交通管理事件統一裁罰基
    準及處理細則第二十四條亦定有明文。
二、本件原裁定以：異議人即受處分人甲○○所有之車牌號碼ＧＶ─一九九六號自用
    小客車，於民國九十二年六月二十一日十一時二十四分許，由其配偶乙○○駕駛
    ，在時速限制為九十公里之國道三號二十五點五公里南下處，行車時速達一０三
    公里，超速十三公里，經國道公路警察局第六警察隊任務編組第九警察隊執勤員
    警以科學儀器（雷達測速照相儀）測定，攝得採證照片，並經查核該車輛車型、
    顏色、車輛失竊紀錄等資料與公路監理機關登載之資料相符後，於九十二年七月
    十五日逕行舉發之。原處分機關援引道路交通管理處罰條例第三十三條第一項之
    規定，於九十二年九月二十四日裁處罰鍰三千元。本件交通違規舉發所採用之雷
    達測速照相儀，每年均定期送經濟部標準局檢定，並經檢定合格發予檢定合格證
    書，方配發於舉發單位採證使用等情，此有內政部警政署國道公路警察局九十二
    年七月十五日公警局交字第Ｚ00000000號舉發違反道路交通管理事件通
    知單、內政部警政署國道公路警察局第六警察隊九十二年九月三日公警國六（九
    ）交訴字第０九二０００一二四二號函各一件及採證照片影本一幀可稽（見原審
    卷第十五、十一頁、外放證物袋）。異議人所有上開車輛於前揭違規時間，確由
    其妻乙○○駕駛行經違規地點乙節，亦經異議人自承在卷（見原審卷第二一頁）
    ，但異議人仍執經伊用限速語音警示器將其所發出之警示語音錄製成光碟乙片；
    舉發單位所採用之雷達測速照相儀不能做到百分百精確；將雷達測速照相儀隱藏
    在路旁及護欄後方，於執行取締前未將告示牌（前有測速照相、請依限速行駛）
    置於取締照相機前方，此種取締行為不正確云云，提出異議。惟證人即舉發本件
    違規之員警廖省群證稱：該地限速（時速）九十公里，我先將雷達照相儀固定在
    護欄右邊，我們有設定速限九十，如果（時速）超過一０二（公里）就會自動拍
    照，我做這個工作已經五、六年了。並提出國道實施限速說明及各路段限速規定
    、雷達測速照相儀器之操作方式及檢驗證明書、經濟部標準檢驗局雷達測速儀檢
    定合格證明書、雷達測速照相儀器之授權書及中文譯本影本各一份附卷可按（見
    原審卷第十六、二五頁）。本件舉發違反道路交通管理事件通知單上已詳列異議
    人所有車輛之車速，並附上照片一幀，足見員警舉發當時確有可供憑信之具體數
    據、資料。又按高速公路交通管制規則第五條第一項前段明文規定：「汽車行駛
    高速公路，應依速限標誌指示」，則本件上開自小客車駕駛人，本應按設置於上
    述路段之限速標誌指示行駛，至於警示標誌「前有測速照相」僅在提醒駕駛人小
    心駕駛，確保行車安全，汽車駕駛人不得以無該警示標誌而脫免責任。異議人既
    否認上開車輛駕駛人乙○○有何超速違規之事實，而未依通知單之應到案日期前
    到案，並告知違規駕駛人姓名、
    管理處罰條例第八十五條第三項規定處罰該汽車所有人即異議人，於法尚無不合
    。異議人聲明異議指摘原處分不當，雖無理由，惟原處分機關依道路交通管理處
    罰條例第三十三條第一項裁處罰鍰三千元，漏未裁罰駕駛人違規點數一點，即有
    未洽，應將原處分撤銷，改諭知依道路交通管理處罰條例第三十三條第一項、第
    六十三條第一項第一款規定，處汽車駕駛人罰鍰三千元，並計違規點數一點。
三、甲○○抗告意旨略以：(一)伊在違規通知單記載之應到案日期九十二年八月十四日
    前，即於同年七月三十日，向交通部公路總局台北區監理所提出申訴，並告知當
    日駕駛為其配偶乙○○，且附上
    卻記載異議人未依限到案，亦未告知違規駕駛人姓名、
    (二)雷達照相儀器可由警員自行來設定其要偵測照相之速限，或由手動來操作雷達
    照相儀，當需要拍照時，即刻按下雷達照相儀之快門鍵，自不得以此輕易取得拍
    照過程，而隨意認定違規云云。
四、按逕行舉發違反道路交通管理事件，經汽車所有人依通知單之應到案日期前到案
    ，並告知違規駕駛人姓名、
    規駕駛人到案依法處理；逾應到案日期，處罰機關應依本條例第八十五條第三項
    規定處罰該汽車所有人，違反道路交通管理事件統一裁罰基準及處理細則第二十
    四條定有明文。經查，依附於原審卷內之舉發違反道路交通管理事件通知單所載
    ，其應到案日期為九十二年八月十四日；而抗告人甲○○於同年七月三十日有提
    出申訴單，其上確載明駕車之人為其配偶乙○○，附件則有
    本各二份；交通部公路總局台北區監理所於九十二年八月一日亦依據申訴書函覆
    抗告人甲○○，有申訴書、上開監理所函各一紙附於原審卷內可憑。抗告人甲○
    ○如確有於應到案日期前提出申訴，並告知駕駛人姓名、
    ，則依上開法條之規定，處罰機關應即另行通知違規駕駛人到案依法處理。詎原
    處分機關仍以車主即抗告人甲○○為受處分人，並對之為裁罰，有所未當，原審
    未查明抗告人甲○○有無依前揭法條規定提出申訴，而直接認定甲○○之異議為
    無理由，未就原處分是否適當加以指駁，逕以抗告人甲○○為裁罰之對象，亦有
    未合之處。爰由本院將原裁定撤銷，發回原審另為適法之裁定。
五、另依道路交通管理處罰條例第八十七條第一項規定：受處分人不服主管機關所為
    之處罰，得於接到裁決書之翌日起二十日內，向管轄地方法院聲明異議。又道路
    交通案件處理辦法第二十六條明定：抗告程序除準用刑事訴訟法有關規定外，並
    準用前章（異議及裁定程序）之規定。刑事訴訟法第四百零三條第一項則規定：
    當事人對於法院之裁定有不服者，除有特別規定外，得抗告於直接上級法院；證
    人、鑑定人，通譯及其他非當事人受裁定者，亦得抗告。是知，對原處罰不服，
    得向法院聲明異議者，僅限於受處分人，本件之受處分人為抗告人甲○○，其配
    偶乙○○本不得聲明異議，乙○○向原審聲明異議，程序上已有所未合，且原審
    並未對該部分為駁回之裁定，則乙○○並非原裁定之當事人，亦非受裁定者，自
    亦不得向本院提起抗告，其抗告不合法律上之程式，應予駁回之。
六、據上論結，應依道路交通案件處理辦法第二十六條，刑事訴訟法第四百十一條、
    四百十三條，裁定如主文。
中　　　華　　　民　　　國　　九十三　　年　　　一　　　月　　 三十 　　日
                              台灣高等法院交通法庭
                                  審判長法  官  葉　騰　瑞
                                        法  官  莊　明　彰
                                        法  官　劉　壽　嵩
右正本證明與原本無異。
不得再抗告。
                                        書記官  廖　婷　璇
中　　　華　　　民　　　國　　九十三　　年　　　二　　　月　　　二　　　日
